臺灣高雄地方法院刑事判決　　　　　　　　　　　　九十三年度易字第一一一號
　　公　訴　人　臺灣高雄地方法院檢察署檢察官
　　被　　　告　甲○○
右列被告因違反商標法等案件，經檢察官聲請簡易判決處刑（九十三年度偵字第一二
四０二號），本院認不適逕以簡易判決處刑，改依通常程序審理後判決如左：
    主  文
甲○○連續明知為未得商標權人同意，於同一商品，使用相同之註冊商標之商品而販
賣，處拘役貳拾日，如易科罰金，以佰元折算壹日。扣案之仿冒如附表一所示商標
之白軟包香菸壹拾柒包、黃硬盒包香菸玖包，均沒收。
    事  實
一、甲○○明知如附表一所示之商標圖樣，係臺灣菸酒股份有限公司（下稱臺灣菸酒
    公司）向經濟部中央標準局（現改制為智慧財產局，以下均稱智慧財產局）申請
    註冊核准享有商標專用權，專用於菸、菸草及其他屬該類之一切商品，仍在專用
    期限內，任何人未經商標專用權人之同意，不得於同一商品，使用相同之註冊商
    標。甲○○明知姓名年籍不詳之成年男子所兜售販買之如附表一所示之長壽香菸
    係未經商標專用權人即臺灣菸酒公司同意而於同一商品，使用相同註冊商標之仿
    冒香菸，竟以營利為目的，基於販賣仿冒香菸之概括犯意，先於民國（下同）九
    十三年二月間，在所經營之高雄市三民區○○○路三三六號（聲請簡易判決處刑
    書誤載為高雄室三民區○○○路三六六號）「阿義檳榔攤」內，向該男子以每條
    新台幣（下同）二百九十五元之價格，購入仿冒如附表一所示商標之白軟包香菸
    二條、黃硬盒包香菸一條，共三十包，並自販入時起至九十三年五月三十一日十
    一時止，意圖以每包三十五元之價格販賣而陳列在經營之「阿義檳榔攤」，其間
    並基於販賣之概括犯意，連續三次各販賣仿冒如附表一所示商標之白軟包香菸一
    包共三包、販賣一次黃硬盒包香菸一包予不特定人牟利，嗣為警於九十三年五月
    三十一日十一時許，在「阿義檳榔攤」查獲，並當場扣得仿冒如附表一所示商標
    之白軟包香菸十七包、黃硬盒包香菸九包。
二、案經臺灣菸酒公司訴由高雄市政府警察局三民第一分局報請臺灣高雄地方法院檢
    察署檢察官偵查後聲請簡易判決處刑。
    理  由
一、訊據被告固坦承有於前揭時地販入、意圖販賣而陳列並販賣仿冒如附表一所示商
    標之香菸多次，惟矢口否認有何違反商標法之犯行，辯稱：伊確實不知道所販入
    之長壽香菸係仿冒香菸，且每條售入價格二百九十五元，與正品每條三百二十元
    相差不多，僅一時缺貨而向兜售之不詳姓名年籍男子購買，查獲時員警也需以放
    大鏡觀看才知悉係仿冒香菸云云，然查：(一)被告明知臺灣菸酒公司所批發出售之
    長壽白軟包、黃硬盒包香菸係每條三百二十元或三百十五元，價格穩定，又因缺
    長壽菸而向不詳姓名年籍之兜售男子購買，其購買管道不詳，每條價格二百九十
    元又比所知之三百二十元或三百十五元為低，且被告自稱除了向臺灣菸酒公司的
    零售商買過長壽香菸外，沒有向其他人買過，只有這次等語（見本院九十三年九
    月二十二日審判筆錄第五頁），是被告對於臺灣菸酒公司生產之長壽香菸批售價
    格穩定情況應有認知，準此，被告向不詳管道購入價格明顯較低之長壽香菸，顯
    可知悉其購入菸品並非正品，此與是否得自外觀一望即知無關，是被告辯稱不知
    所販入之香菸係仿冒香菸，顯係犯後飾詞，不足採信。(二)扣案之仿冒如附表一所
    示商標之香菸經取樣送鑑定確係仿冒臺灣菸酒公司九十三年六月三日臺菸酒內菸
    品字第０九三０００二二三二號函在警訊卷可稽；(三)又扣案香菸所仿冒之如附表
    一所示之商標圖樣，係臺灣菸酒公司向經濟部智慧財產局申請核准註冊，指定使
    用於煙類之商品，享有商標專用權，且現仍在專用期間內之商標，此亦有經濟部
    智慧財產局商標註冊證影本二紙及異動內容影本一紙在卷可稽；(四)復有仿冒如附
    表一所示商標之香菸白軟包香菸十七包、黃硬盒包香菸九包扣案可稽，本件事證
    明確，被告犯行堪以認定。
二、(一)核被告甲○○所為，係犯商標法第八十二條之販賣仿冒商標商品罪，其意圖販
    賣而陳列之行為，係販賣行為之前階段行為，不另論罪。被告以一行為侵害如如
    附表一所示之二種註冊商標圖樣，為同種想像競合犯，應依刑法第五十五條規定
    ，從一重處斷。(二)又被告甲○○意圖營利而購入仿冒商標商品後，其第一次販賣
    予他人之行為，係接續意圖營利而販入之犯意而為，係單一行為，與此後三次之
    販賣行為間，時間緊接，方法相同，所犯係犯罪構成要件相同之罪，顯係基於概
    括犯意為之，為連續犯，應以一罪論，並加重其刑。爰審酌被告罔顧商標專用權
    人花費大量金錢所建立之商品形象，任意侵害他人商標專用權牟利，其犯罪之動
    機及目的均未足取，惟念其犯罪所生危害尚輕等一切情狀，量處如主文所示之刑
    ，並諭知易科罰金之折算標準。扣案之仿冒如附表一所示商標之香菸白軟包香菸
    十七包、黃硬盒包香菸九包為被告所販賣之仿冒商標商品，應依商標法第八十三
    條規定，宣告沒收。
三、聲請簡易判決處刑意旨另以：被告明知未經主管機關許可輸入之香菸為私菸，依
    法不得販賣，竟基於販賣私菸之概括犯意，向前來兜售之姓名、年籍不詳之成年
    男子，以每條二百九十五元之價格購入未稅長壽香菸，並在其經營之「阿義檳榔
    攤」以每包和正品相同之零售價格轉售予不特定人牟利，因認被告涉有菸酒管理
    法第四十七條明知為私菸而販賣罪嫌云云。經查，菸酒管理法第四十七條之規定
    ，業於九十三年一月七日修正廢止刑罰，改處以行政罰，並經行政院公告自九十
    三年七月一日起施行，是本案關於菸酒管理法第四十七條部分，本應依刑事訴訟
    法第三百零二條第四款為免訴判決，惟公訴意旨認此部分與前揭論罪科刑部分，
    有想像競合犯之裁判上一罪關係，爰不另為免訴之諭知。又被告所犯菸酒管理法
    第四十七條販賣私菸罪，既因犯罪後之法律廢止刑罰，而使主刑之追訴權消滅，
    則其附隨之從刑，自無獨存之理，不能再為單獨沒收（非違禁物）之宣告，故扣
    案之長壽香菸白軟包香菸十七包、黃硬盒包香菸九包，依上開說明，自不能依菸
    酒管理法第五十八條規定宣告沒收。
據上論斷，應依刑事訴訟法第四百五十二條、第二百九十九條第一項前段，商標法第
八十二條、第八十三條，刑法第十一條前段、第五十六、第五十五條、第四十一條第
一項前段，罰金罰鍰提高標準條例第二條，判決如主文。
本案經檢察官蔡國禎到庭執行職務
中      華      民      國    九十三    年      九      月    二十九    日
                                    臺灣高雄地方法院刑事第九庭
                                        審判長法  官     楊宗翰
                                              法  官     張茹棻
                                              法  官     楊智守
右正本證明與原本無異。
如不服本判決，應於判決送達後十日內，向本院提出上訴狀。
                                               書記官    王美玲
中    華    民    國      九十三      年      九      月      三十      日
附錄論罪科刑法條：
商標法第八十一條
未得商標權人或團體商標權人同意，有下列情形之一者，處三年以下有期
徒刑、拘役或科或併科新臺幣二十萬元以下罰金：
一  於同一商品或服務，使用相同之註冊商標或團體商標者。
二  於類似之商品或服務，使用相同之註冊商標或團體商標，有致相關消
    費者混淆誤認之虞者。
三  於同一或類似之商品或服務，使用近似於其註冊商標或團體商標之商
    標，有致相關消費者混淆誤認之虞者。
商標法第八十二條
明知為前條商品而販賣、意圖販賣而陳列、輸出或輸入者，處一年以下有
期徒刑、拘役或科或併科新臺幣五萬元以下罰金。
附表一：
 ┌──┬───────────────────┐
 │編號│  商  標  圖  樣                      │
 ├──┼───────────────────┤
 │１  │                                      │
 │    │                                      │
 │    │                                      │
 │    │                                      │
 │    │                                      │
 │    │                                      │
 ├──┼───────────────────┤
 │２  │                                      │
 │    │                                      │
 │    │                                      │
 │    │                                      │
 │    │                                      │
 │    │                                      │
 │    │                                      │
 └──┴───────────────────┘
